【裁判字號】    97,上易,1475
【裁判日期】    970807
【裁判案由】    恐嚇
【裁判全文】
臺灣高等法院刑事判決                97年度上易字第1475號
上  訴  人  臺灣板橋地方法院檢察署檢察官
上  訴  人
即  被  告  丙○○
選任辯護人  李祖麟  律師
被      告  乙○○
被      告  丁○○（原名蕭奕卿）
選任辯護人  游鉦添  律師
            李建宏  律師
上列上訴人因恐嚇案件，不服臺灣板橋地方法院96年度易字第21
06號，中華民國97年3 月12日第一審判決（起訴案號：臺灣板橋
地方法院檢察署95年度偵字第22614 號、96年度偵字第3403號）
，提起上訴，本院判決如下：
    主  文
上訴駁回。
    事  實
一、緣丙○○與戊○○、甲○○夫妻協議共同使用丙○○之子唐
    志豪為登記負責人之「九翔國際有限公司」（下稱九翔公司
    ）名義進口貨物，經營成衣買賣。詎丙○○見戊○○夫妻營
    業額龐大，有利可圖，竟與丁○○（原名蕭奕卿）共同意圖
    為自己不法所有，基於恐嚇取財之犯意聯絡，由丙○○夥同
    丁○○所指示具有犯意聯絡之徐振修與另一名真實姓名不詳
    之成年男子，於民國95年3月16日下午5時許，前往臺北縣板
    橋市○○○路○段208號1 樓戊○○、甲○○住處，推由徐振
    修以使用九翔公司名義進貨營利分紅為由，要求戊○○（未
    在場）、甲○○夫妻應給付新臺幣（下同）1,200 萬元，並
    出言向甲○○恫稱：「如不拿出1,200 萬元，就要讓你們不
    得安寧、不用做生意。」等語，共同以上開脅迫方式致在場
    之甲○○、戊○○之母林阿娥、戊○○之女藍淑玉心生畏懼
    ，及事後經甲○○轉述上情，致戊○○心生恐懼，嗣因戊○○、甲○○拒不付款而未得逞。
二、案經戊○○訴由內政部警政署刑事警察局移送暨甲○○訴由
    臺北縣政府警察局板橋分局報告臺灣板橋地方法院檢察署檢
    察官偵查起訴。
    理  由
甲、有罪部分：
壹、程序方面：
一、關於告訴人戊○○、甲○○於警詢、檢察官偵訊時、證人林
    阿娥、藍素玉、柯秋菊、謝當條、李炫慶於警詢時所為陳述
    之證據能力：
（一）按被告以外之人於審判外之言詞或書面陳述，除法律規定
      者外，不得作為證據，刑事訴訟法第159條第1項定有明文
      。查告訴人戊○○、甲○○、證人林阿娥、藍淑玉、柯秋
      菊、謝當條、李炫慶於警詢時所為之陳述，均係被告以外
      之人於審判外之陳述而屬傳聞證據，且經被告辯護人於原
      審準備程序及審理時聲明異議表示爭執證據能力，又該 7
      人已經原審傳喚到庭進行交互詰問，自應直接以其7 人於
      原審審理時具結所為之證言為證據即可，而就其3 人於警
      詢之證述，即與刑事訴訟法第159條之1至之5 所規定傳聞
      法則例外之情形不符，是其7 人於警詢時之陳述，即無證
      據能力。
（二）按被告以外之人於偵查中向檢察官所為之陳述，除顯有不
      可信之情況者外，得為證據，刑事訴訟法第159 條之1第2
      項定有明文。查證人戊○○、甲○○、林阿娥、藍淑玉於
      檢察官偵查中所為之陳述，已依法具結其證言，且與該 2
      人於原審審理時證述情節大致相符，核無顯不可信之情形
      ，依前開規定，自得為證據。
二、按刑事訴訟法之證據排除原則，係指將具有證據價值或真實
    之證據，因取得程序之違法，而予以排除之法則。而私人之
    錄音、錄影行為所取得之證據，應受刑法第315條之1與通訊
    保障及監察法之規範，私人違反此規範所取得之證據，應予
    排除。惟依通訊保障及監察法第29條第3 款之規定「監察者
    為通訊之一方或已得通訊之一方事先同意，而非出於不法目
    的者，不罰」，通訊之一方非出於不法目的之錄音，所取得
    之證據，即無證據排除原則之適用（最高法院92年度台上字
    第2677號判決意旨參照）。卷內所附告訴人提出之錄音光碟
    （即告證一光碟片），雖係告訴人戊○○未經證人李炫慶同
    意，以私人錄音行為取得之證據，然告訴人戊○○既為通訊
    之一方，且告訴人亦無不法之目的，上開錄音內容自應認有
    證據能力。
三、本件認定事實所引用之其他卷證資料，並無證據證明係公務
    員違背法定程序所取得，且檢察官、被告及其辯護人於本院
    準備程序及審判期日時均表示同意作為證據而不予爭執，且
    迄至言詞辯論終結前亦未再聲明異議，依刑事訴訟法第 159
    條之5第1項之規定，本件認定事實所引用之其他證據，均有
    證據能力。
貳、實體方面：
一、被告丙○○固坦承於前揭時與徐振修及另一名真實姓名不詳
    之成年男子共同前往戊○○夫妻住處之情；被告丁○○亦坦
    承認識戊○○夫妻與被告丙○○之情不諱，惟均矢口否認有
    何恐嚇取財犯行，被告丙○○辯稱：因戊○○夫妻未依約繳
    納九翔公司稅款，委請徐振修與徐振修之友人駕車載其前往
    上址商討稅款事宜，並無出言恐嚇要索分紅，因甲○○稱俟
    戊○○返家商量後再答覆，渠等即離開，當天無發生任何不
    愉快云云；丙○○之辯護人則為被告丙○○辯護略以：因戊○○夫妻涉嫌取得虛設行號開立之不實發票逃漏稅捐，經國
    稅局稽查，須繳罰鍰並補納稅款，被告丙○○始赴上址欲與
    戊○○夫妻商討後續處理事宜，並無恐嚇取財之犯意與行為
    云云。被告丁○○則以：其未指示任何人與丙○○至戊○○
    夫妻住處，對此事毫不知情云云置辯。惟查：
（一）被告丙○○、徐振修與另一真實姓名不詳之成年男子於前
      揭時共同前往上開戊○○夫妻住處之事實，業據被告丙○○自承在卷，並有監視器影像光碟1片及錄影翻拍照4幀在
      卷可查（見96年度偵字第3403號偵查卷第27頁、第17頁、
      第18頁）。而被告丙○○、徐振修及該不詳成年男子在上
      址，推由徐振修出言恫稱要求分紅之情，亦經證人即告訴
      人甲○○於檢察官偵訊時、原審審理時具結證稱：被告丙○○帶2 男子到我住處，其中丙○○的姪子即徐振修說九
      翔公司營業2 億多，要我拿5％的利潤即1,200萬元出來分
      給他們，否則就讓我們不得安寧及不能做生意，還說他跟
      黑白兩道、調查局都很熟，會讓我們生意做不下去，口氣
      不好，另一男子與丙○○就坐在一旁沒有講話；當時家中
      只有我與我婆婆林阿娥、女兒藍淑玉，都是女孩子、「（
      問：你沒有答應丙○○的要求，為何他們願意離開？）徐
      振修說你們好好想想，看我們生意要不要作，用恐嚇的語
      氣。」、因我做生意不好賺，所以我沒有同意他們的要求
      、當時很害怕，後來我就趕快打電話跟我先生說等語、證
      人林阿娥於檢察官偵訊及原審審理時證稱：被告丙○○帶
      2 個外人到我家，旁邊2個人向甲○○說叫我們拿出1,200
      萬元，不然生意不要做了，當時家裏只有我、甲○○、藍
      淑玉等語，及證人藍淑玉於檢察官偵訊、原審審理時證稱
      ：被告丙○○帶2個人到我家，其中1個平頭的男子自稱被
      告丙○○的姪子，很兇的叫我媽（甲○○）拿1,200 萬元
      分他們，否則要讓我們生意無法做，並說他們黑白二道都
      吃得開，也認識調查局的，當時家中只有我、甲○○、林
      阿娥3人等語在卷，核該3人所證內容，就有關被告丙○○
      帶2陌生男子到家中，當時家中僅該3女子，其中自稱丙○○姪子之男子出言恫稱要求支付1,200 萬元，否則將使告
      訴人無法做生意，被告丙○○在旁未語等節大致相符，是
      告訴人之指訴尚非無稽。
（二）被告丙○○及其選任辯護人固以：戊○○夫妻涉嫌以九翔
      公司名義取得虛設行號開立之不實發票逃漏稅捐，經國稅
      局查獲通知須按發票金額5 ％補稅，並課罰鍰，被告丙○○為此至上址欲與戊○○夫妻商討補稅、罰鍰事宜等語為
      辯，並提出財政部臺灣省北區國稅局臺北縣分局（下稱國
      稅局）函3份、處分書1份。然查上開資料中，除有關九翔
      公司取得涉嫌虛設行號義安有限公司、建群興有限公司開
      立之統一發票作為進項憑證，共申報扣抵銷項稅額1,389,
      452元之2份函文係國稅局於95年2月6日發文（見原審卷附
      國稅局92年2月6日北區國稅北縣三字第0950026327號、第
      0000000000號）外，其餘公函與處分書，均係於96年3、4
      月始發文。換言之，被告丙○○前往上址時，尚未接獲國
      稅局按漏稅額5 倍計算罰鍰之處分書，是被告丙○○於原
      審選任之辯護人為其辯護略以：被告丙○○收到稅單，說
      該公司有使用虛設行號公司開的發票，查出的金額是82,0
      60,000萬，要補5 %營業稅410萬，如願先補稅，可從輕裁
      罰，被告本來不知道罰鍰的嚴重性；丙○○至甲○○住處
      只是要甲○○處理這些事情，當中有提到5%的營業稅後續
      處理事情，但從未提及1,200 萬元云云，即非可採。況證
      人即被告丙○○於原審審理時亦具結證稱：「（問：你去
      找甲○○，有無說稅金多少？）沒有。」、我收到稅單時
      ，就打電話去問會計師營業額，九翔公司之營業額為2 億
      ，但我沒有問稅金有多少沒有繳等語明確，倘被告丙○○
      當日前往告訴人住處係為商討稅款問題，所關注之焦點厥
      為稅款金額，然被告丙○○收到稅單後，致電會計師所詢
      重點竟為營業額，而非稅額，凡此足見證人即告訴人甲○○、證人林阿娥、藍淑玉前揭證稱被告丙○○帶人至家中
      要求分紅營業額之5 %即1,200萬元等情，信而有徵，應認
      屬實。被告丙○○無端向告訴人要索營業分紅，顯屬無據
      ，其不法所有意圖甚明。
（三）有關被告丁○○找人恐嚇告訴人要求分紅之事實，業經證
      人柯秋菊於原審審理時具結證稱：謝當條帶被告丁○○到
      我公司介紹認識，說藍太太與姓唐的，他說他看不過去，
      就叫兩個人到板橋的公司去恐嚇他，說要營業額的5 ％，
      就是1,200 萬，中途我就偷偷打電話問甲○○（即藍太太
      ）確認是否有此事，甲○○問我怎麼知道，我說現在有兩
      個人到我公司來說跟藍太太公司拿營業額5 %即1,200萬元
      的事，甲○○要我繼續問清楚一點，等被告丁○○與謝當
      條離開後，我就將整個談話過程跟甲○○說、我在電話中
      說這個人姓蕭，個子高高、帥帥的，甲○○就說她知道是
      何人、「（問：丁○○有無說為何要幫唐姓夫妻向藍太太
      要錢？他說他們是公司股東，也知道藍太太兩夫妻賺了很
      多錢。」、被告丁○○說如果藍太太不拿錢出來，他有辦
      法讓他們公司倒閉、我與被告丁○○是第一次見面，之前
      不認識，所以他講這件事情，我也覺得很奇怪等語，及證
      人即桃園縣政府警察局龜山分局坪頂派出所警員張成俊於
      原審審理時具結證稱：我曾在證人柯秋菊的公司看到被告
      丁○○，當時被告丁○○和柯秋菊在說話，被告丁○○說
      有派2 個人到新莊一家藍太太的公司去，要拿取什麼費用
      ，金額1,000 多萬元，我本來以為他們在開玩笑，事後我
      問柯秋菊大概是什麼情形，加上我所聽到的話，我請柯秋
      菊打電話給藍太太（即甲○○）詢問是否有人向甲○○拿
      錢，這件案子是否交給坪頂派出所來承辦，甲○○說他已
      經報案了等語在卷，徵諸2 證人證述情節，大致相符，且
      證人與被告素無怨隙，亦非熟識，當無甘冒偽證刑責，誣
      陷被告之理，又證人柯秋菊係當面與被告丁○○對話之人
      ，證人張成俊在場見聞上情，且現場並無難以聽聞證人柯
      秋菊與被告丁○○對話之情形，亦據證人張成俊於原審審
      理時證述綦詳，是上開證人柯秋菊、張成俊就親身經歷見
      聞之事所為證述，應非虛詞，堪以採信。此外，被告丁○○亦自承與證人柯秋菊見面後，曾去找被告丙○○說柯秋
      菊要出來當和事佬之情，倘非被告丁○○主動向證人柯秋
      菊提及參與恐嚇告訴人之事，證人柯秋菊自無透過初次見
      面之被告丁○○傳達和談意旨之必要。
（四）另證人李炫慶於原審審理時復證稱：95年3 月間證人王茂
      雄打電話到大陸給我，說被告丁○○對戊○○恐嚇取財，
      之後我回國有調解這件事，戊○○夫妻把被恐嚇的事跟我
      說，戊○○帶我去林口1 位女士（即柯秋菊）處，柯秋菊
      就向我說被告丁○○恐嚇的事，其後我有去找被告丁○○
      ，丁○○起先都沒講話，沈默一陣子後，他說他不出面，
      因為這是乙○○與戊○○的事，嗣於95年3月底4月初我有
      為這件事去找戊○○談，卷附對話譯文就是我跟戊○○說
      我與丁○○對話之情形；因為我在跟被告丁○○說時他都
      沒有說話，我在想他可能是默認；我本名是李啟文，後來
      才改名李炫慶等語在卷，經原審當庭撥放告訴人所提出錄
      音光碟（即告證一所示17分23秒所載談話內容）予證人聽
      取，經證人李炫慶確認係其本人之聲音，且上開錄音內容
      與告證一譯文所載：「李（指證人李炫慶）：『這些人給
      我感覺，叫來藍家的人蕭（指被告丁○○）有辦法控制。
      蕭說啟文你放心啦，他叫來的人，沒有經允許他們不會亂
      來。』等語意旨相符，是被告丁○○確有指示他人與被告
      丙○○共同恐嚇告訴人之事實灼然，其空言辯稱：未指示
      任何人與丙○○至告訴人住處，對上開恐嚇取財之事毫不
      知情云云，殊無可採。
（五）證人甲○○、林阿娥、藍淑玉等3 人均女子，其中林阿娥
      為1老婦，被告丙○○突偕2 名陌生男子到訪，並由其中1
      男子出言脅迫支付高達1,200 萬元之金額，此舉應足致上
      開3 證人心生畏怖。另刑法之恐嚇罪，只須以使人生畏怖
      心為目的，而通知將加惡害之旨於被害人即能成立，至於
      通知方法，在所不問直接、間接或以信件或託人通知均無
      不可，本件告訴人戊○○於前揭時雖未在場，然夫妻、親
      子間關係至為密切，被告丙○○、徐振修與另一不詳成年
      男子對戊○○之妻、母、女所為上開恫嚇行為、言詞業經
      甲○○以電話告知戊○○，此據證人甲○○、戊○○於原
      審審理時證述明確，因此間接方式應足使戊○○心生畏怖
      ，亦屬明確。
（六）被告丙○○之選任辯護人為被告丙○○請求向財政部國稅
      局台北縣分局調閱「九席翔國際有限公司」92、93、94年
      申報之決算書（損益表）、及查獲該公司虛報之進向睡額
      、漏稅額、罰鍰金額等資料，為證明被告丙○○於95年 3
      月16日前往告訴人甲○○住處轉知告訴人甲○○盡快處理
      並繳交稅款以免重罰，並未提及二億營業額，更不知92至
      94年間「九翔國際有限公司」實際營業額多少，更未據此
      計算出5 ％利潤為1,200萬元，當日並無人提及1,200萬元
      此數目等情。然按被告丙○○於原審97年1月9日審理時即
      供述：其於收到稅單時，就打電話去問會計師，是伊去找
      甲○○之前就知道（營業額2億）等語（見原審卷第198至
      199 頁），是被告丙○○於前往告訴人甲○○住處前，確
      已得知九翔國際有限公司之營業額，故選任辯護人為被告
      丙○○請求本院調閱前項資料即已無必要，爰併予敘明。
（七）綜觀上述各情，參互印證，被告丙○○、丁○○2 人前揭
      所辯，均屬飾卸之詞，委無足取。本件事證已明，被告 2
      人上開犯行洵堪認定，應予依法論科。
二、查被告行為後，刑法業於94年2月2日修正公布，95年7月1日
    起施行。按「行為後法律有變更者，適用行為時之法律，但
    行為後之法律有利於行為人者，適用最有利於行為人之法律
    」，修正後刑法第2條第1項定有明文。此條規定係規範行為
    後法律變更所生新舊法比較適用之準據法，本身尚無新舊法
    比較之問題，於新法施行後，應一律適用新法第2條第1項之
    規定，為「從舊從輕」之比較，先予敘明，再按本次法律變
    更，比較時應就罪刑有關之共犯、未遂犯、想像競合犯、牽
    連犯、連續犯、結合犯，以及累犯加重、自首減輕暨其他法
    定加減原因（如身分加減）與加減例等一切情形，綜其全部
    罪刑之結果而為比較（最高法院95年第8 次刑事庭會議決議
    參照）。經查：
（一）刑法分則編各罪所定罰金之貨幣單位原為銀元，且依修正
      前刑法第33條第5款規定，罰金刑為1銀元以上，而有關罰
      金倍數之調整及銀元與新台幣之折算標準，則定有「罰金
      罰鍰提高標準條例」及「現行法規所定貨幣單位折算新台
      幣條例」，除罰金以1銀元折算3元新台幣外，並將72年 6
      月26日以前修正之刑法部分條文罰金數額提高十倍，其後
      修正者則不再提高倍數；嗣修正後刑法第33條第5 款則將
      罰金刑提高為新台幣1,000 元以上，並以百元計算之，且
      因刑法第33條第5 款所定罰金貨幣單位既已改為新台幣，
      刑法分則編各罪所定罰金之貨幣單位亦應配合修正為新台
      幣，且考量刑法修正施行後，不再適用「現行法規所定貨
      幣單位折算新台幣條例」，為使刑法分則編各罪所定罰金
      之最高數額與刑法修正前趨於一致，爰增訂刑法施行法第
      1條之1規定，將刑法分則編各罪所定罰金之貨幣單位均改
      為新台幣，並將72年6 月26日以前修正之刑法部分條文罰
      金數額提高為30倍，其後修正者則提高為3 倍。是以刑法
      分則編各罪所定罰金刑之最高數額，於上開規定修正後仍
      屬一致，並無不同；但其罰金刑之最低數額，則比修正前
      提高，從而自以修正前之規定較為有利。
（二）修正前刑法第41條第1項前段係規定：「犯最重本刑為5年
      以下有期徒刑以下之刑之罪，而受6 個月以下有期徒刑或
      拘役之宣告，因身體、教育、職業、家庭之關係或其他正
      當事由，執行顯有困難者，得以1元以上3元以下折算1 日
      ，易科罰金。」，又被告行為時之易科罰金折算標準，修
      正前罰金罰鍰提高標準條例第2 條〈現已刪除〉係規定就
      其原定數額提高為100倍折算1日，則本件被告行為時之易
      科罰金折算標準，應以銀元300元折算1日，經折算為新臺
      幣後，應以新臺幣900元折算為1日；惟修正後則規定：「
      犯最重本刑為5年以下有期徒刑以下之刑之罪，而受6個月
      以下有期徒刑或拘役之宣告者，得以新臺幣1,000元、2,0
      00元或3,000元折算1日，易科罰金。」，是修正後之規定
      並非有利於被告。
（三）修正前刑法第28條規定：「2 人以上共同實施犯罪之行為
      者，皆為正犯。」修正後則規定：「2 人以上共同實行犯
      罪之行為者，皆為正犯。」修正後刑法將原來共同正犯之
      共同「實施」犯罪，改為「實行」犯罪，毋庸為新舊法之
      比較。
（四）至於刑法第25條、第26條雖經修正，然係將修正前第26條
      前段有關一般未遂犯之處罰效果，改列於第25條第2 項後
      段，而使一般未遂犯立法體例上趨於完整，其內容則無變
      更，非屬法律之變更，自應適用裁判時法（最高法院95年
      11月7 日95年第21次刑事庭會議決議意旨參照），併此敘
      明。
三、核被告丙○○、丁○○所為，係犯刑法第346條第3 項、第1
    項恐嚇取財未遂罪。被告丙○○、丁○○2 人與徐振修、另
    一真實姓名不詳之成年男子間就所犯恐嚇取財未遂罪部分，
    有犯意聯絡及行為分擔，為共同正犯。被告丙○○、丁○○
    2 人已著手恐嚇取財犯罪行為之實行，惟未生取得財物之結
    果，其犯罪尚屬未遂，依刑法第25條第1 項之規定論以未遂
    犯，並依同條第2項之規定減輕其刑。被告2人共同以一脅迫
    行為恐嚇欲使甲○○、戊○○2 人將本人之物交付，係一行
    為同時觸犯數恐嚇取財罪，為同種想像競合，依刑法第55條
    從一重之恐嚇取財罪處斷。
四、原審適用刑法第2條第1項前段、第28條、第346條第3項、第
    1項、第25條、第55條、第41條第1項前段（修正前），罰金
    罰鍰提高標準條例第1 條前段、修正前罰金罰鍰提高標準條
    例第2條、現行法規所定貨幣單位折算新台幣條例第2條（原
    判決漏引）規定，並審酌被告丙○○、丁○○不知循正當途
    徑賺取財物，反共同以恐嚇方式向告訴人要索財物，觀念偏
    差，有待矯治，兼衡實際上並未取得財物、2 人犯後均否認
    犯行之態度等一切情狀，對被告丙○○、丁○○2 人均量處
    有期徒刑1年，並以被告二人犯罪時間均在96年4月24日以前
    ，合於減刑條件，應依中華民國96年罪犯減刑條例第2條第1
    項第3款規定，減為有期徒刑6月，並諭知如易科罰金，均以
    銀元300元即新台幣900 元折算1日。經核原判決認事用法俱
    無不合，量刑亦屬妥適，檢察官循告訴人之請，上訴意旨雖
    主張量刑過輕，然按「量刑輕重係屬事實審法院得依職權自
    由裁量之事項，苟已斟酌刑法第57條各款所列情狀而未逾越
    法定刑度，不得遽指為違法（72年台上字第6696號判例）」
    ，本件原審判決已經詳細記載量刑審酌各項被告犯罪情節及
    犯罪後之態度等一切情狀，並予以綜合考量，在法定刑內科
    處其刑，經核於法並無不合，檢察官上訴意旨既未指摘原判
    決科刑有何違背法令，單純就科刑輕重為爭執，自非適法之
    上訴理由。被告丙○○提起上訴，猶矢口否認犯罪，核無理
    由，亦應予以駁回。
乙、乙○○無罪部分：
一、公訴意旨略以：被告乙○○與被告歐柑惠、丁○○共同基於
    意圖為自己不法所有之犯意聯絡，由歐柑惠夥同丁○○所指
    示有犯意聯絡年籍不詳之2名成年男子，於95年3月16日下午
    5時許，至臺北縣板橋市○○○路○段208號1樓戊○○、甲○○住處內，由其中一名不詳年籍男子向甲○○恐嚇稱：「如
    不拿出1,200 萬元的話，就要讓你們不得安寧及不能做生意
    。」等語，以脅迫戊○○、甲○○給付共同使用九翔公司之
    報酬，致戊○○、甲○○心生畏懼；然仍為戊○○、甲○○
    所拒絕，始未得逞，因認被告乙○○涉犯刑法第346條第3項
    、第1項之恐嚇取財未遂罪嫌云云。
二、按被告未經審判證明有罪確定前，推定其為無罪，犯罪事實
    應依證據認定之，無證據不得認定犯罪事實；又不能認定被
    告犯罪或其行為不罰者，應諭知無罪之判決，刑事訴訟法第
    154條、第301條第1 項分別定有明文。認定不利於被告之事
    實，須依積極證據，苟積極證據不足為不利於被告事實之認
    定時，即應為有利於被告之認定，更不必有何有利之證據；
    且刑事訴訟法上所謂認定犯罪事實之積極證據，係指適合於
    被告犯罪事實之認定之積極證據而言，雖不以直接證據為限
    ，間接證據亦包括在內，然而無論直接或間接證據，其為訴
    訟上之證明，須於通常一般之人均不致有所懷疑，而得確信
    其為真實之程度者，始得據為有罪之認定，倘其證明尚未達
    到此一程度，而有合理之懷疑存在時，自不能以推測或擬制
    之方法，以為有罪裁判之基礎。（最高法院40年度台上字第
    86號、76年度台上字第4986號判例可資參照）。
三、公訴人認被告乙○○涉犯刑法第346 條恐嚇取財罪嫌，係以
    被告乙○○、丙○○、丁○○之供述、告訴人戊○○、甲○○之指述、證人林阿娥、藍淑玉、柯秋菊、謝當條、李炫慶
    之證述、監視器影像光碟一片為其主要論據。
四、被告乙○○堅決否認有何恐嚇取財犯行，辯稱：其對整件事
    均不知情，事發當時其亦不在場等語。經查，被告乙○○於
    95年3 月16日身在南部，就其妻即被告丙○○前往告訴人住
    處一事，事前並不知情之事實，業據證人即被告丙○○於原
    審審理時具結證述在卷，核與證人即被告乙○○於原審審理
    時所證述情節相符。又公訴人前揭所舉證據均僅能證明被告
    丙○○與丁○○指派之另2 名男子前往告訴人住處恐嚇取財
    之事實（詳如前述有罪部分），尚不得僅以被告乙○○與被
    告丙○○具夫妻關係，遽認其與被告丙○○、丁○○間就恐
    嚇取財犯行有何犯意聯絡，而逕為不利被告乙○○之認定。
    是公訴人所舉上開證據均難據以推認被告乙○○有上揭犯行
    。告訴人猶執被告乙○○與證人徐振修2 人，就其等之親戚
    關係證述不一，認被告乙○○捏造親屬關係，欲以親屬好意
    幫忙為由，脫免共同找人恐嚇取財罪名云云。然按被告乙○○於偵查中供稱徐振修係其妻之遠房表弟，而徐振修於原審
    證述：乙○○稱呼其外祖父叔公，核其稱謂並非不符。至其
    另以證人王茂雄於原審之證述欲證明被告乙○○確有與被告
    丙○○、丁○○間具有恐嚇取財之犯意聯絡，然按證人王茂
    雄於原審之證述均係聽聞自另一證人李炫慶之轉述，其所為
    證言，核屬傳聞證據，不具證據能力，而不得採為認定犯罪
    事實之證據。
五、綜上，原審以依檢察官所舉積極事證，尚無法證明被告乙○○確有公訴人所指共同恐嚇取財犯行，而為被告乙○○無罪
    之判決，核其證據之取捨及所為判決，並無違誤。檢察官上
    訴意旨所陳各節，仍無從使本院形成有罪之心證，其上訴為
    無理由，應予以駁回。
上論斷，應依刑事訴訟法第368條，判決如主文。
本案經檢察官劉斐玲到庭執行職務。
中    華    民    國    97    年    8     月    7     日
                  刑事第十一庭  審判長法  官  張連財
                                      法  官  林明俊
                                      法  官  楊照男
以上正本證明與原本無異。
不得上訴。
                                      書記官  陳秋雄
中    華    民    國    97    年    8     月    7     日
附錄本案論罪科刑法條全文：
中華民國刑法第346條（恐嚇取財罪）
意圖為自己或第三人不法之所有，以恐嚇使人將本人或第三人之
物交付者，處6 月以上5 年以下有期徒刑，得併科1 千元以下罰
金。
以前項方法得財產上不法之利益，或使第三人得之者，亦同。
前二項之未遂犯罰之。


司法院資訊處製作；財團法人民間司法改革基金會備份。
